【裁判字號】    91,訴,3051
【裁判日期】    920807
【裁判案由】    虛報進口貨物產地
【裁判全文】
臺北高等行政法院判決                            九十一年度訴字第三○五一號
                              .
    原      告  王相貿易有限公司
    代  表  人  甲○○
    被      告  財政部基隆關稅局
    代  表  人  洪啟清（局長）
    訴訟代理人  丁○○
                丙○○
                乙  ○
右當事人間因虛報進口貨物產地事件，原告不服財政部中華民國九十一年五月三十一
日台財訴字第○九○○○四○一七八號訴願決定，提起行政訴訟。本院判決如左：
    主  文
原告之訴駁回。
訴訟費用由原告負擔。
    事  實
一、事實概要：原告於民國（以下同）八十九年十一月七日委由榮記報關有限公司向
    被告申報自日本進口女靴乙批（報單第ＡＷ／八九／六八五一／二○四六號），
    原申報產地日本，經被告查驗結果，來貨內外包裝均有MADE IN CHINA字樣，惟
    外箱用黑墨汁塗去，仍隱約可見，另來貨第四項有「中國製」字樣，乃認定為「
    大陸物品」，且非屬經經濟部公告准許間接進口之大陸物品。原告顯有虛報進口
    貨物產地，涉及逃避管制之違法行為，被告乃依海關緝私條例第三十七條第三項
    轉據同條例第三十六條第一、三項規定，處貨價一倍之罰鍰計新台幣（以下同）
    二○○、二四九元，併沒入涉案貨物。原告不服，申請復查，未獲變更，提起訴
    願，亦遭駁回，原告猶不甘服，遂向本院提起行政訴訟。
二、兩造聲明：
  (一)原告於言詞辯論期日未到場，依其起訴狀所載聲明如下：原處分及訴願決定均撤
    銷。訴訟費用由被告負擔。
  (二)被告聲明：駁回原告之訴。訴訟費用由原告負擔。
三、兩造之爭點：
    原告於八十九年十一月七日委由榮記報關有限公司向被告申報自日本進口女靴乙
    批，其原產地係日本或中國大陸？
甲、原告主張：
  (一)查原告之日本供貨商為當地女鞋經銷商，為顧及昂貴之日本製紙及印刷成本，而
    委由大陸廠製作鞋盒後，引進日本，再僱用工讀生於日本繫結價格標與再包裝之
    工作，原告已提出此批日製女鞋之日本產製證明及裝運來貨之貨櫃動態表，證明
    來貨確為日本產製，被告機關不應汲汲於工讀生之工作疏失而忽視原告提供之事
    實及證據。
  (二)原告了解當時大陸鞋類為我國未開放進口之物品，故多次提醒日方於電話及往來
    文書中，凡是報價品項中為大陸製者，我方均不會下單也不能進口至台灣。被告
    指原告應於出貨前與日本賣方確認後再出貨，故原告未於事前防備，為應注意而
    未注意，參據大法官釋字第二七五號解釋意旨，自應受罰，其認事用法，顯有違
    誤。
  (三)原告於訂單上明示來貨產地別為MADE IN JAPAN，惟因日方之工讀生之作業疏失
    ，誤用中國製之內外包裝，被告即一昧認定來貨為大陸製鞋，實屬牽強。
乙、被告主張：
  (一)查本案來貨經被告查驗結果，內外包裝均有MADE IN CHINA字樣，外箱用黑墨汁
    將MADE IN CHINA塗去，但仍隱約可見，顯見日本賣方已預知大陸物品不得進口
    ，而採取之修飾行為，況原告於訴願書中已敘明日本供應商確實進口大陸鞋，更
    可間接證明來貨為大陸物品，則原告所稱工讀生疏忽、誤裝乙節顯係事後飾詞。
    另查原告以從事國際貿易為業，對我國未開放間接進口之大陸物品應知所注意，
    尤其明知日本賣方亦進口大陸產製靴子，更應於出貨前與日本賣方確認後再出貨
    ，故原告未於事前防備，其應注意並能注意而未注意即難謂無過失，參據司法院
    釋字第二七五號解釋意旨，自應受罰，另查本案違章事證明確，已如前述，即使
    縱如原告所稱，已明確告知對方大陸鞋不得進口至台灣，且於訂單上明示產地別
    為「MADE IN JAPAN」，因日方疏忽‧‧‧。此亦屬其買賣間是否違約之求償問
    題，尚不得資為本案免罰之論據。從而，被告依照首揭規定予以論處，核無不當
    ，原告所言，顯無足採。
  (二)爰請駁回原告之訴。
    理  由
一、本件原告經合法通知，未於言詞辯論期日到場，核無行政訴訟法第二百十八條準
    用民事訴訟法第三百八十六條所列各款情形，爰依被告之聲請，由其一造辯論而
    為判決。
二、按「報運貨物進口而有左列情事之一者，得視情節輕重，處以所漏進口稅額二倍
    至五倍之罰鍰，或沒入或併沒入其貨物：一、虛報所運貨物名稱‧‧‧四、其他
    違法行為」、「有前二項情事之一而涉及逃避管制者，依前條第一項及第三項論
    處。」及「私運貨物進口‧‧‧者、處貨價一倍至三倍之罰鍰」、「前二項私運
    貨物沒入之。」分別為海關緝私條例第三十七條第一項、第三項及第三十六條第
    一項、第三項所明定。次按進口非屬「臺灣地區與大陸地區貿易許可辦法」第七
    條規定准許輸入之大陸地區物品者，即構成進口禁止輸入之物品而涉及逃避管制
    之違法行為，合先敘明。
三、本件係被告機關以原告於八十九年十一月七日委由榮記報關有限公司向被告申報
    自日本進口女靴乙批（報單第ＡＷ／八九／六八五一／二○四六號），原申報產
    地日本，經查驗結果，來貨內外包裝均有MADE IN CHINA字樣，惟外箱用黑墨汁
    塗去，仍隱約可見，另來貨第四項有「中國製」字樣，乃認定為「大陸物品」，
    且非屬經經濟部公告准許間接進口之大陸物品；爰依海關緝私條例第三十七條第
    三項準用同條例第三十六條第一、三項規定，處貨價一倍之罰鍰計二○○、二四
    九元，併沒入涉案貨物。原告則主張日本供貨商為顧及昂貴之日本製紙及印刷成
    本，而委由大陸廠製作鞋盒後，引進日本，再僱用工讀生於日本繫結價格標與再
    包裝之工作，應屬工讀生之工作疏失；原告於訂單上明示來貨產地別為MADE IN
    JAPAN，惟因日方之工讀生之作業疏失，誤用中國製之內外包裝，被告即一昧認
    定來貨為大陸製鞋，實屬牽強云云，資為抗辯。
四、經查：
  (一)本件原告於八十九年十一月七日向被告機關報運自日本進口女靴乙批，原申報產
    地日本，經該局查驗結果，來貨內外包裝均有MADE IN CHINA字樣，惟外箱用黑
    墨汁塗去，仍隱約可見，另來貨第四項有「中國製」字樣，乃據以認定來貨為大
    陸物品，核與原申報產地不符，此有被告機關第八九｜二三八五號緝私報告表、
    關○一○○一進口報單及附於其上之照片影本各一紙附原處分卷足憑；且為原告
    所不爭執，堪信為真實。
  (二)本件進口貨品經查驗結果，內外包裝均有MADE IN CHINA字樣，外箱用黑墨汁將
    MADE IN CHINA塗去，足徵日本賣方已預知大陸物品不得進口，而所採用之掩飾
    方法，況原告業已自承日本供應商確實進口大陸鞋，且來貨第四項之吊牌亦載有
    「中國製」之字樣，此有該吊牌影本乙份附於原處分卷可稽，更可證明來貨為大
    陸物品，蓋系爭進口貨品若係日本所產製，其製造及包裝應採一貫作業，何以用
    成本相差有限之中國大陸之包裝及吊牌？是原告主張本件係所僱用工讀生疏忽、
    誤裝乙節，自不足信。
  (三)查原告係從事國際貿易業者，對我國於行為時未開放間接進口之大陸物品應知所
    注意，尤其明知日本賣方亦進口大陸產製靴子，更應於出貨前與日本賣方確認後
    再出貨，從而原告未於事前防備，其應注意並能注意而未注意，即難謂無過失。
五、綜上所述，系爭進口貨品，於行為時非屬經經濟部依台灣地區與大陸地區貿易許
    可辦法第七條規定公告准許間接進口之大陸物品，認原告顯有虛報進口貨物產地
    ，並逃避管制之行為，被告機關乃核定處貨價一倍之罰鍰二○○、二四九元，併
    沒入涉案貨物，原處分依法自無不合。訴願決定予以維持，亦無違誤。原告徒執
    前詞，聲請撤銷原處分及訴願決定，為無理由，應予駁回。
據上論結，本件原告之訴為無理由，爰依行政訴訟法第二百十八條、第九十八條第三
項前段、民事訴訟法第三百八十五條第一項前段，判決如主文。
中    華    民    國     九十二      年      八      月        七       日
             臺 北 高 等 行 政 法 院   第 七 庭
                            審 判 長 法  官  鄭  小  康
                                     法  官  林  金  本
                                     法  官  黃  秋  鴻
右為正本係照原本作成。
如不服本判決，應於送達後二十日內，向本院提出上訴狀並表明上訴理由，如於本判
決宣示後送達前提起上訴者，應於判決送達後二十日內補提上訴理由書（須按他造人
數附繕本）。
中    華    民    國     九十二      年      八      月        七       日
                                     書 記 官  王 琍 瑩


司法院資訊處製作；財團法人民間司法改革基金會備份。
